【裁判字號】    95,交訴,33
【裁判日期】    950731
【裁判案由】    公共危險等
【裁判全文】
台灣雲林地方法院刑事判決              95年度交訴字第33號
公  訴  人  臺灣雲林地方法院檢察署檢察官
被      告  甲○○
                    現於臺灣雲林監獄
上列被告因公共危險等案件，經檢察官聲請簡易判決處刑（95年
度偵字第1062號）本院認為不宜以簡易判決處刑，改依通常程序
審理，嗣於本院準備程序進行中，被告就被訴事實為有罪之陳述
，經本院告知簡式審判程序意旨，並聽取公訴人及被告之意見後
，本院合議庭裁定改由受命法官獨任依簡式審判程序審理，並判
決如下：
    主  文
甲○○因過失傷害人，處有期徒刑肆月；又駕駛動力交通工具肇
事，致人傷而逃逸，累犯，處有期徒刑壹年。應執行有期徒刑壹
年貳月。
    事  實
一、甲○○前於民國88年間，因竊盜案件，經本院於88年12月30
    日，以88年度易字第978 號判處有期徒刑1 年6 月確定；又
    因違反毒品危害防制條例案件，經法院判處有期徒刑1 年確
    定，上開2 罪定應執行刑有期徒刑2 年4 月；復於89年間，
    再因違反毒品危害防制條例案件，經本院於89年7 月31日，
    以89年度易字第406 號判處有期徒刑1 年4 月確定，接續執
    行，於93年3 月8 日縮短刑期假釋出監，刑期至93年5 月31
    日屆滿，以已執行論。
二、甲○○於民國94年10月22日16時40分許，駕駛車牌號碼FU-
    1271號自小客車，沿雲林縣土庫鎮○○里○○路由南往北行
    駛（起訴書誤載為由北向南），途經上開道路北向車道台糖
    鐵路平交道（電桿174） 前，本應注意汽車行駛中，駕駛人
    看到鐵路平交道標誌或標線後，應即將速度減低至時速15公
    里以下，並應注意車前狀況，隨時採取必要之安全措施，而
    按當時天色為日間、天候為晴，道路為無缺陷、無障礙之直
    線柏油省道道路，視距應尚良好，顯無不能注意之情形，詎
    竟疏未注意車前狀況，且未採取必要之安全措施，仍未減速
    慢行，適有乙○○騎乘車牌號碼UJ5-758 號機車，沿建國路
    由北向南行駛，在該路口欲行左轉，亦疏未注意左轉車應暫
    停讓直行車先行即貿然左轉。迨甲○○發覺時已煞避不及，
    致其所駕駛之自小客車車頭撞擊乙○○所騎乘機車之右側車
    身，乙○○因此受有外傷性蜘蛛膜下腔出血、右側股骨頭骨
    骨折等傷害，詎甲○○肇事致人受傷後，不思停車救助傷者
    ，反起肇事逃逸之犯意，駕駛上開自小客車逃離現場，幸為
    目擊現場之路人王一明記下其車號而報警循線查獲。
二、案經乙○○訴由雲林縣警察局西螺分局報請臺灣雲林地方法
    院檢察署檢察官偵查起訴。
          證據並所犯法條
一、訊據被告甲○○對於上開時、地駕車發生車禍致告訴人乙○
    ○受傷且肇事後逃逸之事實，業據被告甲○○自白不諱，核
    與告訴人乙○○之指訴及證人王一明證述之情節相符，並有
    道路交通事故調查報告表（一）（二）、照片19張及財團法
    人天主教若瑟醫院診斷證明書各1 紙附卷可稽。按汽車行駛
    中，汽車行駛時，駕駛人應注意車前狀況，並隨時採取必要
    之安全措施。駕駛人看到鐵路平交道標誌或標線後，應即將
    速度減低至時速15公里以下，道路交通安全規則第94條第3
    項、第104 條第1 項分別定有明文。被告駕駛自小客車行經
    肇事地點時，自應遵守前揭規定，且當時天色為日間、天候
    為晴，道路為無缺陷、無障礙之直線柏油省道道路，視距應
    尚良好，此有道路交通事故調查表（一）足憑，顯無不能注
    意之情形，再依現場及車損照片19幀所示，兩車之撞擊位置
    為，自小客車車頭與、機車之右側車身，堪認被告確實係未
    充分注意車前狀況，且未採取必要之安全措施，才會正面撞
    擊告訴人所騎乘之機車。另該機車右側車身因撞擊破損嚴重
    ，肇事地點被告所駕始自小客車兩個輪子分別留下4.7 公尺
    、16.5公尺之煞車痕，亦足認被告於通過上開平交路路口時
    ，未減速以低於十五公里之慢行。是被告就本件車禍之發生
    ，確有過失無訛。再件車禍經送請鑑定亦認為：「甲○○駕
    駛自用小客車，行經鐵路平交道未減速，停、看、聽反嚴重
    超速行駛，同為肇事原因。」，此有臺灣省嘉雲區車輛行車
    事故鑑定委員會95年4 月26日嘉鑑950189字第0955 801657
    號函1 份附卷足參（雖此份鑑定意見，未認定被告有疏未注
    意車前狀況，未採取必要安全措施之過失。惟認定被告有此
    部分過失之理由，已如上述），另告訴人確因本件車禍而受
    傷，是被害人所受傷害結果與被告之過失駕駛行為顯有相當
    因果關係。綜上，本件事證已臻明確，被告犯嫌堪予認定。
二、論罪科刑：
(一)新舊法比較部分：被告甲○○行為後，刑法業於九十四年二
    月二日修正公布，於九十五年七月一日施行，且按行為後法
    律有變更者，適用行為時之法律，但行為後之法律有利於行
    為人者，適用最有利於行為人之法律，現行刑法第二條第一
    項訂有明文。此條規定乃與刑法第一條罪刑法定主義契合，
    而貫徹法律禁止溯及既往原則，係規範行為後法律變更所生
    新舊法律比較適用之準據法，是刑法第二條本身雖經修正，
    但刑法第二條既屬適用法律之準據法，本身尚無比較新舊法
    之問題，應一律適用裁判時之現行刑法第二條規，定以決定
    適用之刑罰法律，先予敘明。又以本次刑法修正之比較新舊
    法，應就罪刑有關之共犯、未遂犯、想像競合犯、牽連犯、
    連續犯、結合犯，以及累犯加重、自首減輕暨其他法定加減
    原因與加減例等一切情形，綜其全部罪刑之結果而為比較，
    最高法院九十五年五月二十三日著有九十五年度第八次刑庭
    會議決議可資參照。經查：
  (1)刑法第二百八十四條第一項過失傷害罪，法定刑得科銀元五
    百元以下罰金，依修正後刑法施行法增訂第一條之一：「中
    華民國九十四年一月七日刑法修正施行後，刑法分則編所定
    罰金之貨幣單位為新臺幣。九十四年一月七日刑法修正時，
    刑法分則編未修正之條文定有罰金者，自九十四年一月七日
    刑法修正施行後，就其所定數額提高為三十倍。但七十二年
    六月二十六日至九十四年一月七日新增或修正之條文，就其
    所定數額提高為三倍」及刑法第三十三條第五款修正為：「
    主刑之種類如下：五、罰金：新臺幣一千元以上，以百元計
    算之」等規定觀之，依修正後之法律，刑法第二百八十四條
    第一項傷害罪所得科處之罰金刑最高為新臺幣一萬五千元、
    最低為新臺幣一千元，然依被告行為時之刑罰法律，即罰金
    罰鍰提高標準條例第一條前段規定之提高倍數十倍及修正前
    刑法第三十三條第五款規定之罰金最低額一元計算，前開傷
    害罪之罰金刑，最高為銀元五千元，最低額為銀元十元，若
    換算為新臺幣，最高額雖與新法同為新臺幣一萬五千元，然
    最低額僅為新臺幣三十元。因此，比較上述修正前、後之刑
    罰法律，以被告行為時關於科處罰金刑之法律較有利於被告
    。
  (2)另刑法第四十七條累犯之規定，於九十四年一月七日修正、
    九十五年七月一日施行前之規定為：「受有期徒刑之執行完
    畢，或受無期徒刑或有期徒刑一部之執行而赦免後，五年以
    內再犯有期徒刑以上之罪者，為累犯，加重本刑至二分之一
    。」，現行刑法之規定則為：「受徒刑之執行完畢，或一部
    之執行而赦免後，五年以內故意再犯有期徒刑以上之罪者，
    為累犯，加重本刑至二分之一。第九十八條第二項關於因強
    制工作而免其刑之執行者，於受強制工作處分之執行完畢或
    一部之執行而免除後，五年以內故意再犯有期徒刑以上之罪
    者，以累犯論」，現行刑法已將累犯之要件限縮至須「故意
    」再犯始有累犯之適用。按被告甲○○前於88年間，因竊盜
    案件，經本院於88年12月30日，以88年度易字第97 8號判處
    有期徒刑1 年6 月確定；又因違反毒品危害防制條例案件，
    經法院判處有期徒刑1 年確定，上開2 罪定應執行刑有期徒
    刑2 年4 月；復於89年間，再因違反毒品危害防制條例案件
    ，經本院於89年7 月31日，以89年度易字第406 號判處有期
    徒刑1 年4 月確定，接續執行，於93年3 月8 日縮短刑期假
    釋出監，刑期至93年5 月31日屆滿，以已執行論，此有臺灣
    高等法院被告前按紀錄表足憑。是被告本件犯行均係五年內
    再犯。惟本件被告所犯之刑法第一百八十五條之四之罪部分
    係故意犯，新舊法比較不生影響，均成立累犯。另被告所犯
    刑法第二百八十四條第一項前段之過失傷害罪部分，則因係
    過失犯，依新法不成立累犯。因此應以修正後之新法為有利
    於行為人。
  (3)又被告行為後，刑法第五十一條第五款已修正數罪併罰定其
    應執行者：「宣告多數有期徒刑者，於各刑中之最長期以上
    ，各刑合併之刑期以下，定其刑期。但不得逾三十年。」，
    與舊法規定之數罪併罰定其應執行者：「宣告多數有期徒刑
    者，於各刑中之最長期以上，各刑合併之刑期以下，定其刑
    期。但不得逾二十年。」之規定相較，自以舊法規定之定應
    執行刑之上限為二十年對行為人較為有利。
  (4)綜合上述各條文修正前、後之比較，揆諸前揭最高法院決議
    及修正後刑法第二條第一項前段、後段規定之「從舊、從輕
    」原則，自應適用整體比較後最有利於被告之法律，即修正
    後刑法之相關規定規定，予以論處。
(二)是核被告甲○○因過失駕駛行為致人受傷，又於駕車肇事致
    人傷害後未予救援旋即逃逸，所為係犯刑法第二百八十四條
    第一項前段之過失傷害罪，及刑法第一百八十五條之四之駕
    車肇事致人傷害逃逸罪。另被告前受有期徒刑之執行完畢，
    五年以內故意再犯駕車肇事致人傷害逃逸罪，為累犯，應依
    修正後刑法第四十七條第一項規定加重其刑。
(三)被告所犯上開二罪間，犯意各別，行為互殊，應予分論併罰
    。
(四)爰審酌被告迄今仍未與告訴人達成民事和解及於本院準備程
    序中已坦承犯行之犯後態度、肇事逃逸行為對於他人生命及
    公共安全之威脅程度、雙方交通過失情節輕重、告訴人之受
    傷情形、被告之智識程度，及其他一切情狀，分別量處如主
    文所示之刑，並定其應執行之刑，以示懲儆。
據上論斷，應依刑事訴訟法第二百九十九條第一項前段，刑法第
二條第一項前段、刑法第二百八十四條第一項前段、第一百八十
五條之四、第四十七條第一項、第五十一條第五款、刑法施行法
第一條之一，判決如主文。
本案經檢察官賴政安到庭執行職務
中    華    民    國    95    年    7     月    31    日
                  刑事第六庭  法  官  林俊良
以上正本證明與原本無異。
如不服本判決，應於判決送達後10日內，向本院提出上訴狀。（
須附繕本）
                              書記官  李雅怡
中    華    民    國    95    年    7     月    31    日
附錄本案論罪科刑條文：
中華民國刑法第284條第1項
（過失傷害罪）
因過失傷害人者，處 6 月以下有期徒刑、拘役或 5 百元以下罰
金，致重傷者，處1 年以下有期徒刑、拘役或5 百元以下罰金。
中華民國刑法第185條之4
（肇事遺棄罪）
駕駛動力交通工具肇事，致人死傷而逃逸者，處 6 月以上 5 年
以下有期徒刑。


司法院資訊處製作；財團法人民間司法改革基金會備份。
